臺灣臺中地方法院民事判決　　　　　　100年度家訴字第480號
原　　　告　唐懷德
被　　　告　阮氏芳霞
上列當事人間停止親權事件，本院於民國100年12月23日言詞辯
論終結，判決如下：
    主      文
被告對於其未成年子女唐佩瑄、唐翰之親權均應全部予以停止
。
選定唐懷德為唐佩瑄、唐翰之監護人。
指定臺中市政府社會局局長為會同開具財產清冊之人。
訴訟費用由被告負擔。
    事實及理由
甲、程序方面：
壹、按兒童及少年福利與權益保障法第71條第1項規定之宣告停
    止親權訴訟，得否附帶請求選定監護權人事件，依民事訴訟
    法第596條第1項準用第572條之1第1項規定，同法第592條所
    定宣告停止親權之訴，當事人得於第一審或第二審言詞辯論
    終結前，附帶請求法院於認原告之訴為有理由時，並定對於
    未成年子女之權利義務行使負擔之內容及方法，顯見「宣告
    停止親權之訴事件」與「未成年子女權利義務之行使或負擔
    （改定監護權人事件）」，為同屬人事訴訟程序，得合併審
    理。又按非訟事件法第122條至第132條，將未成年子女監護
    事件改依非訟事件程序處理，其中第131條第1項規定：「有
    關婚姻或親子關係之訴訟，已繫屬於法院者，法院應將第
    122條及前條所定事件（即婚姻無效、撤銷婚姻、確認婚姻
    不成立、婚姻視為消滅、法院宣告停止親權、監護權、父母
    不繼續共同生活達6個月以上及非婚生子女經認領所衍生之
    未成年子女監護事件）裁定移送於訴訟繫屬中之第一審或第
    二審法院合併裁判。」本件原告請求於停止親權訴訟中，合
    併請求選定監護人，揆諸上揭說明，應為法之所許，合先敘
    明。
貳、另按關於認諾及訴訟上自認或不爭執事實之效力，於民事訴
    訟法第592條宣告停止親權之訴，不適用之，同法第594條定
    有明文。是被告就本件訴訟為認諾及訴訟上自認或不爭執事
    實，不生訴訟上效力，自不得本於其認諾及訴訟上自認或不
    爭執事實，為其敗訴之判決。
乙、實體方面：
壹、原告起訴主張：被告為未成年子女唐佩瑄（女、85年6月30
    日生）、唐翰（男、88年7月8日生）之母，被告與原告之
    胞弟唐懷龍於84年5月19日結婚，於98年5月11日離婚，約定
    未成年子女唐佩瑄、唐翰權利義務之行使或負擔由唐懷龍
    任之，嗣唐懷龍於100年7月3日死亡，被告即為唐佩瑄、唐
    翰唯一之親權人。惟被告於與唐懷龍離婚後，即未曾探視
    唐佩瑄、唐翰，亦未給付扶養費，被告顯然疏於保護照顧
    情節嚴重，爰依法請求停止被告對未成年子女唐佩瑄、唐
    翰全部親權之行使。又唐佩瑄、唐翰之祖父母均歿，外祖
    父母居住於越南，唐佩瑄、唐翰亦無同居之兄姐，是唐佩
    瑄、唐翰已無民法第1094條第1項所定之人為監護人，原
    告為唐佩瑄、唐翰之伯父，與唐佩瑄、唐翰同住並實際
    照顧唐佩瑄、唐翰，為唐佩瑄、唐翰之最佳利益，爰依
    法聲請選定由原告為唐佩瑄、唐翰之監護人等語。並聲明
    ：如主文所示。
貳、被告則以：對原告主張均不爭執，伊確實沒有辦法照顧小孩
    ，同意原告之請求等語。
參、得心證之理由：
一、停止親權部分：
  (一)按兒童及少年福利與權益保障法所稱兒童及少年，指未滿18
    歲之人；所稱兒童，指未滿12歲之人；所稱少年，係指12歲
    以上未滿18歲之人。又父母或監護人對兒童及少年疏於保護
    、照顧情節嚴重，或有同法第49條、第56條第1項各款行為
    者，或未禁止兒童及少年施用毒品、非法施用管制藥品者，
    兒童及少年或其最近尊親屬、直轄市、縣（市）主管機關、
    兒童及少年福利機構或其他利害關係人，得聲請法院宣告停
    止其親權或監護權之全部或一部，或得另行選定或改定監護
    人；對於養父母，並得聲請法院宣告終止其收養關係，兒童
    及少年福利與權益保障法第2條第1項、第71條第1項分別定
    有明文。是本件應審究者，係被告對於未成年人唐佩瑄、唐
    翰是否有「疏於保護、照顧情節嚴重或有第49條或第56條
    第1項各款之行為」。
  (二)原告所主張之事實，業據其提出戶籍謄本為證，並為被告所
    不爭執。是被告為未成年人唐佩瑄、唐翰之母，然卻長期
    對唐佩瑄、唐翰不為聞問照顧，足認被告無論在主觀意識
    或客觀條件上均無意擔負照顧未成年子女唐佩瑄、唐翰之
    責，原告主張被告顯不適合擔任唐佩瑄、唐翰之親權人乙
    節，應為真實。
  (三)綜上，被告既未照顧、撫育未成年子女，顯有疏於保護、照
    顧情節嚴重情事，而有兒童及少年福利與權益保障法第71條
    第1項所規定之行為，原告為未成年人唐佩瑄、唐翰之伯
    父，揆諸前揭法條規定，其依法聲請宣告停止被告對未成年
    人唐佩瑄、唐翰之親權，為有理由，應予准許。
二、選定監護人部分：
  (一)按父母均不能行使、負擔對於未成年子女之權利義務或父母
    死亡而無遺囑指定監護人，或遺囑指定之監護人拒絕就職時
    ，依下列順序定其監護人：一、與未成年人同居之祖父母。
    二、與未成年人同居之兄姊。三、不與未成年人同居之祖父
    母。未能依第1項之順序定其監護人時，法院得依未成年子
    女、四親等內之親屬、檢察官、主管機關或其他利害關係人
    之聲請，為未成年子女之最佳利益，就其三親等旁系血親尊
    親屬、主管機關、社會福利機構或其他適當之人選定為監護
    人，並得指定監護之方法。法院依前項選定監護人或依第11
    06條及第1106條之1另行選定或改定監護人時，應同時指定
    會同開具財產清冊之人。民法第1094條第1項第1094條第3、
    4項分別定有明文。另依同法第1099條之規定，監護開始時
    ，監護人對於受監護人之財產，應依規定會同遺囑指定、當
    地直轄市、縣（市）政府指派或法院指定之人，於二個月內
    開具財產清冊，並陳報法院。
  (二)經查：唐佩瑄、唐翰之父已歿、母即被告業經本院停止其
    對未成年子女唐佩瑄、唐翰之全部親權，有如前述。是未
    成年子女唐佩瑄、唐翰之父母既均不能行使負擔對於未成
    年子女之權利義務，未成年子女唐佩瑄、唐翰之監護人部
    分，自應依前開民法第1094條第1項規定之順序定其監護人
    。而唐佩瑄、唐翰之祖父母均歿，外祖父母居住於越南，
    對唐佩瑄、唐翰少有聞問，唐佩瑄、唐翰亦無同居之兄
    姐，此有卷附之戶籍謄本可稽，並有本院依職權囑託財團法
    人台中市私立龍眼林社會福利慈善事業基金會100年12月15
    日財龍監字第1001507號訪視報告附卷可憑，則唐佩瑄、唐
    翰依民法第1094條第1項所規定之法定順位監護人均不適
    任其監護人乙職。又唐佩瑄、唐翰長期以來均由原告實際
    照顧，原告對唐佩瑄、唐翰各項發展及狀況均有所了解，
    亦與唐佩瑄、唐翰互動佳，評估原告為適任之監護人，此
    亦有上開訪視報告可參，是本院審酌上情認由原告擔任唐佩
    瑄、唐翰之監護人，實較符合未成年人之最佳利益，爰選
    定之。另為保障未成年子女唐佩瑄、唐翰之權益，爰依民
    法第1094條第4項規定，指定臺中市政府社會局局長為會同
    開具財產清冊之人。
丙、訴訟費用負擔之依據：民事訴訟法第78條。
中    華    民    國   100    年    12    月    30    日
                    家事法庭  法  官  涂秀玲
正本係照原本作成。
如對本判決上訴，須於判決送達後20日之不變期間內，向本院提
出上訴狀。
如委任律師提起上訴者，應一併繳納上訴審裁判費。
中    華    民    國   100    年    12    月    30    日
                              書記官  薛淑玲